【裁判字號】    89,交上訴,79
【裁判日期】    890317
【裁判案由】    公共危險等
【裁判全文】
臺灣高等法院刑事判決                          八十九年度交上訴字第七十九號
    上  訴  人
    即  被  告  甲○○
    選任辯護人  黃國堂
右上訴人因公共危險等案件，不服臺灣板橋地方法院八十八年度交訴字第一八六號，
中華民國八十九年三月十七日第一審判決（起訴案號：臺灣板橋地方法院檢察署八十
八年度偵字第二三七八七、二四三一二號），提起上訴，本院判決如左：
    主  文
原判決撤銷。
甲○○從事業務之人，因業務上之過失致人於死，處有期徒刑拾月。
    事  實
一、甲○○係樺立木業有限公司僱用之司機，以駕駛小貨車載運木材為業，係從事駕
    駛業務之人。於民國八十八年十月二十日十二時許，駕駛車牌ＨＬ－七０九０號
    自用小貨車，沿臺北縣板橋市○○路，由板橋往土城方向行駛。途經環河路一八
    二號前，原應注意汽車行駛時，駕駛人應注意車前狀況及兩車併行之間隔，並採
    取必要之安全措施；且超車時，須俟前行車減速靠邊或以手勢或亮右方向燈表示
    允讓後，後行車始得超越，而超越時應顯示左方向燈並於前車左側保持半公尺以
    上之間隔超過，行至安全距離後，再顯示右方向燈駛入原行路線。而依當時係晴
    天、日間自然光線、路面乾燥、無障礙物、視距良好，並無不能注意之情形，竟
    疏於注意，行經前開路段，既未與同向由張水益騎乘之車牌ＡＡＧ－五二二號機
    車保持安全之行車間隔，並由該機車右側超車，且未行至安全距離即貿然駛入機
    車行車之車道，致其所駕駛自用小貨車左側木製貨箱擦撞及張水益之機車右側把
    手，張水益當場人車倒地，張水益因此受頭部外傷、顱骨骨折及顱內出血，於送
    醫途中死亡。甲○○於肇事後，並未下車查看而逃逸（該部分未據提起公訴）。
    為黃寶秋現場目擊報警，並由新聞媒體報導後，經不詳姓名之民眾於翌（二十一
    ）日上午七時二十分以電話提供上開小貨車車號，員警乃據以查得甲○○為犯罪
    嫌疑人，甲○○始於該日下午六時許向臺北縣警察局板橋分局投案。
二、案經臺北縣警察局板橋分局移送及報請臺灣板橋地方法院檢察署檢察官相驗後自
    動檢舉偵查起訴。
    理  由
一、訊據上訴人即被告甲○○對其以駕駛自用小貨車載運木材為業，於右揭時地，自
    被害人張水益所騎乘之機車右側超車，嗣經由新聞報導間發現機車騎士死亡，經
    檢視小貨車車身，才發現左側車斗有擦撞痕跡等情固供承不諱，然矢口否認有何
    過失犯行，辯稱：當時被害人騎乘機車在快車道蛇行，其始自右側超車，惟不知
    有與機車發生擦撞，故當時未停下來查看，至翌日自新聞報導中發現自己肇事，
    即向警方投案，絕非肇事後蓄意逃逸，又被害人有飲酒駕車，亦有可能為被害人
    自行撞及小貨車云云。經查：
（一）被告係因違規自右側超車，而擦撞被害人騎乘之機車等情，已據證人即駕駛汽
      車尾隨在被害人機車後之黃寶秋於警訊及原審審理時指證甚詳。而本件事故發
      生後，經警在被害人所騎乘之機車把手、握把及被告所駕駛之小貨車木製貨箱
      上採取之油漆送請鑑定比對結果，發現三者相似，有臺北縣警察局板橋分局八
      十九年一月十日板警刑欣字二九一七八之一號函附採證照片及內政部警政署刑
      事警察局鑑驗通知書附原審卷可參。足徵本件事故發生之原因，應係被告於超
      車時，所駕駛之小貨車左側木製貨箱擦撞被害人所騎駛之機車右側手把，已可
      認定無誤。
（二）徵諸被告於本院審理時自承其時速約六、七十公里，而被害人之機車時速僅二
      、三十公里，則其若注意及車前狀況並保持安全間隔，且行至安全距離再超車
      ，當不致發生本件事故，乃竟於超車時擦撞及機車，顯見被告於超車時既疏未
      注意車前狀況及兩車併行之間隔，更未注意行至安全距離始行駛入車道，事已
      至明。
（三）被害人確因本件事故受有頭部外傷、顱骨骨折及顱內出血，於送醫途中不治死
      亡，亦經臺灣板橋地方法院檢察署檢察官督同法醫師現場履勘，相驗屬實，有
      勘驗筆錄、驗斷書、相驗屍體證明書在卷足按。且有道路交通事故調查表及現
      場照片二十九張附偵查卷可稽。
（四）依卷附現場照片所示，被害人遭撞擊後，人體摔落地面，機車所附載之雨衣、
      雨褲及其他物品，散落一地，在當時係晴天，又係中午時分，視線良好之情況
      ，被告既超車駛入該車道，最基本之動作自是查看後視鏡，實難諉為未發現；
      矧證人黃寶秋於原審審理時證稱，機車被撞擊後，連人翻兩圈等情，益見撞擊
      力甚大，被告豈會未發覺？所辯不知發生撞擊云云，無非事後卸責飾詞，不足
      採信。
二、按汽車行駛時，駕駛人應注意車前狀況及兩車併行之間隔，並採取必要之安全措
    施；且超車時，須俟前行車減速靠邊或以手勢或亮右方向燈表示允讓後，後行車
    始得超越，而超越時應顯示左方向燈並於前車左側保持半公尺以上之間隔超過，
    行至安全距離後，再顯示右方向燈駛入原行路線，道路交通安全規則第九十四條
    第三項、第一百零一條第五款分別定有明文。被告駕車自應注意前揭規定，且依
    卷附道路交通事故調查表所示，當時係晴天、日間自然光線、路面乾燥、無障礙
    物、視距良好，並無不能注意之情事，竟疏未注意車前狀況，並保持安全車距，
    復違規超車，終導致被害人死亡之結果，被告就本件事故之發生具有過失至為顯
    然，且其過失行為與被害人死亡之間具有相當因果關係。至於被告所辯被害人當
    時有飲酒及蛇行情況一節，雖據亞東紀念醫院八十九年二月十一日八九亞門六四
    －二字第０三六六號函說明被害人身體有酒精成分，另證人黃寶秋亦證稱機車時
    靠快車道，時靠機車道行駛等情屬實，然據被告所自承，當時被害人車速僅二、
    三十公里，則被告只須注意遵守前揭交通安全規則行車，即不致於發生本件事故
    ，是被害人之行為應非肇事之原因，亦堪認定，況且被害人縱與有過失，仍不因
    此解免被告應負之過失刑責。綜上，本件事證已臻明確，被告犯行堪以認定，應
    依法予以論科。
三、查被告係以駕駛小貨車為他人載運木材為業，事發之時，係載貨後欲返回等情，
    為被告於警訊自白在案，核與證人謝正沼指證被告為駕車送貨員無誤，自係從事
    駕駛業務之人。其因業務上之過失肇事致被害人死亡，核被告所為，係犯刑法第
    二百七十六條第二項業務過失致死罪。而被告係肇事後離去現場，經目擊證人黃
    寶秋報警，並由新聞媒體報導後，經不詳姓名之民眾於八十八年十月二十一日上
    午七時二十分以電話提供上開小貨車車號，員警乃據以於該日下午五時四十分向
    證人謝正沼查知甲○○為犯罪嫌疑人，甲○○始於該日下午六時許向臺北縣警察
    局板橋分局投案，有臺北縣警局一一０報案紀錄、謝正沼及被告之警訊筆錄在卷
    可憑，是被告僅係投案而非自首至明。原審據以論科，原非無見，惟原審認其另
    涉刑法第一百八十五條之四肇事逃逸罪嫌，而以二罪間有牽連犯之裁判上一罪，
    從較重之肇事逃逸罪論處，尚有未合，被告上訴意旨否認犯罪，固無理由，然原
    判決既有可議，自應由本院予以撤銷改判。爰審酌被告之品行、犯罪動機、目的
    、手段、所生危害及犯罪後之態度等一切情狀，量處如主文所示之刑。
三、至於被告是否涉犯刑法第一百八十五條之四肇事逃逸之罪嫌部分，縱或成立該項
    罪名，亦屬被告於犯業務過失致死之罪後，另行起意為之，核與本件檢察官起訴
    之業務過失致死罪部分，犯意各別、行為互殊，並未在起訴範圍之內，亦非屬裁
    判上一罪，法院不得併予審判，應由檢察官另行依法偵查，附此敘明。
據上論斷，應依刑事訴訟法第三百六十九條第一項前段、第三百六十四條、第二百九
十九第一項前段，刑法第二百七十六條第二項，罰金罰鍰提高標準條例第一條前段，
判決如主文。
本案經檢察官謝英民到庭執行職務。
中      華      民      國      八十九      年    六    月    二十九    日
                              臺灣高等法院刑事第五庭
                                  審判長法  官  曾  德  水
                                        法  官  趙  功  恆
                                        法  官  林  立  華
得上訴
附錄：本判決論罪科刑法條全文
刑法第二百七十六條：
因過失致人於死者，處二年以下有期徒刑、拘役或二千元以下罰金。
從事業務之人，因業務上之過失犯前項之罪者，處五年以下有期徒刑或拘役，得併科
三千元以下罰金。
（罰金額度已提高為十倍）


司法院資訊處製作；財團法人民間司法改革基金會備份。
